【裁判字號】    95,毒抗,128
【裁判日期】    951226
【裁判案由】    聲請觀察勒戒
【裁判全文】
臺灣高等法院高雄分院刑事裁定         95年度毒抗字第128號
抗 告 人即
被      告  甲○○
上列抗告人因聲請觀察勒戒案件，不服臺灣高雄地方法院中華民
國95年9 月28日裁定（95年度毒聲字第1553號），提起抗告，本
院裁定如下：
    主  文
原裁定撤銷。
檢察官之聲請駁回。
    理  由
一、本件抗告意旨略以：抗告人即被告甲○○原住花蓮縣玉里鎮
    大禹里酸柑50之10號，民國86年到台北縣五股鄉○○路工作
    ，從未到過高雄，更沒有住在高雄縣仁武鄉文武村文興1 巷
    1 號，亦未於95年7 月24日在高雄縣仁武鄉○○路107 號前
    被警察獲及帶回警局採尿之事實，顯係有人冒被告「甲○○
    」之名應訊，又警訊筆錄有簽名及按指紋，與被告甲○○之
    簽名及指紋加以比對，即可明白經警查獲採尿之人並非被告
    甲○○。是被告甲○○是冤枉的，特此提出抗告等語。
二、聲請意旨略以：被告甲○○基於施用第一級毒品海洛因之犯
    意，於95年7 月24日晚上8 時5 分經警採尿時回溯26小時前
    ，在不詳處所，施用第一級毒品海洛因，為警於同日6 時50
    分許查獲。訊據被告雖否認有上揭犯行，惟被告為警採集之
    尿液經送驗結果，呈可待因及嗎啡反應，此有台灣檢驗科技
    股份有限公司出具之濫用藥物尿液檢驗報告附卷，且有第一
    級毒品海洛因0.3 公克、注射針筒1 支扣案可稽，被告所辯
    顯不足採，爰依毒品危害防制條例第20條第1 項及觀察勒戒
    處分執行條例第3 條第1 項、第2 項規定，聲請裁定將被告
    送勒戒處所觀察、勒戒。
三、原裁定略以：被告甲○○雖於偵查中矢口否認上開犯行，惟
    其於前揭時地為警查獲後，經警於95年7 月24日20時5 分許
    採集其尿液送驗結果，確呈第一級毒品海洛因代謝後可待因
    陽性、嗎啡陽性反應，有尿液採證檢驗對照表、台灣檢驗科
    技股份有限公司95年8 月9 日報告編號KＺ000000000000號濫
    用藥物尿液檢驗報告各1 紙在卷可佐，足認被告於前揭時地
    為警採取尿液前回溯24小時內之某時，在不詳地點，確曾施
    用第一級毒品海洛因無訛。被告空言否認，顯不足採。從而
    ，本件聲請人聲請送觀察勒戒，經核並無不合，應予准許，
    固非無見。惟抗告人即被告甲○○堅決否認有上開施用毒品
    犯行，辯稱：伊於86年到台北縣五股鄉○○路工作，從未到
    過高雄，更沒有住在高雄縣仁武鄉文武村文興1 巷1 號，亦
    未於95年7 月24日在高雄縣仁武鄉○○路107 號前被警察獲
    及帶回警局採尿之事實，顯係有人冒其名義應訊等語。
四、經查：
  (一)高雄縣仁武分局員警固於95年7 月24日18時50分許，在高雄
    縣仁武鄉○○村○○路107 號前發覺自稱「甲○○」之人行
    跡可疑，經帶回警局採尿及製作筆錄，並拍照存檔（見警卷
    第2-5 、第27頁、偵查卷第5 頁），惟經本院比對抗告人即
    被告甲○○所附身心障礙手冊之照片（見本院卷第4 頁），
    與經警查獲所拍之照片，以肉眼判斷顯然非同一人。
  (二)經本院將高雄縣政府警察局仁武分局刑案偵查案卷內所查獲
    之犯罪嫌疑人於警訊筆錄之全部指紋，連同被告甲○○本人
    於抗告狀內所按之指紋送請內政部警政署刑事警察局比對、
    鑑定，經以指紋電腦筆對法、指紋特徵點比對法鑑定結果，
    認：高雄縣政府警察局仁武分局刑案偵查卷宗1 冊，經檢
    視圈選甲○○簽名處係同一人之同一指紋，取其中1 枚鑑定
    編號為1 ；刑事抗告狀上指紋1 枚，編號為2 ，經輸入本局
    指紋電腦系統比對結果，編號1 與本局檔存「吳文泰」左拇
    指指紋相符，編號2 則未發現相符者；且附錄該「吳文泰」
    之詳細年籍為：男，民國○○年○ 月○○日生，身分證統一編號
    ：Ｚ000000000號，有該局95年12月20日刑紋字第0950177541
    號函覆之鑑驗書及所附之指紋卡等附卷可稽。足見本件為警
    查獲帶回警局製作筆錄及採尿之犯罪嫌疑人係為「吳文泰」
    ，而非被告甲○○一情，應堪認定。
  (三)又經本院調取核閱抗告人即被告甲○○及冒名應訊之「吳文
    泰」前案紀錄，前者均無任何前科，而後者確為施用毒品前
    科累累（包括多次觀察勒戒、強制戒治、判處徒刑等），此
    有台灣高等法院被告前案紀錄及被告行止速查表附卷可稽。
  (四)綜上所述，本件於上開時、地施用第一級毒品經警查獲之人
    應係「吳文泰」之人，而非抗告人即被告甲○○，且因「吳
    文泰」冒名應訊，致警察局及檢察官以「甲○○」名義移送
    及聲請觀察勒戒至為明確。
五、原裁定逕以採集尿液之檢驗結果，而依毒品危害防制條例第
    20條第1 項規定，裁定抗告人即被告甲○○應送勒戒處所觀
    察、勒戒，自有速斷。抗告意旨所陳本件為警查獲之人並非
    抗告人即被告甲○○本人等語，指摘原裁定不當，為有理由
    ，自應將原裁定撤銷；又本件聲請人所據以聲請觀察勒戒之
    尿液檢驗結果，既非抗告人即被告甲○○所有，已如前述，
    自難裁定令入勒戒處所觀察勒戒，此部份事證已明，本院因
    認有必要自為裁定，爰裁定本件聲請應予駁回。
六、至於犯罪嫌疑人「吳文泰」涉嫌於為警查獲時冒用「甲○○
    」名義應訊及偽造署押等情，自應由檢察官另依法偵辦處理
    ，核此敘明。
據上論結，應依刑事訴訟法第413 條，裁定如主文。
中    華    民    國    95    年    12    月    26    日
                  刑事第八庭    審判長法  官  李炫德
                                      法  官  簡志瑩
                                      法  官  陳志銘
以上正本證明與原本無異。
不得再抗告。
中    華    民    國    95    年    12    月    26    日
                                      書記官  盧雅婷


司法院資訊處製作；財團法人民間司法改革基金會備份。
